最高法院刑事判決                              八十八年度台上字第二七二六號
    上訴人  台灣高等法院花蓮分院檢察署檢察官
    被  告  甲○○
右上訴人因被告強盜得利案件，不服台灣高等法院花蓮分院中華民國八十八年二月四
日第二審判決（八十七年度上重訴字第三六五號，起訴案號：台灣台東地方法院檢察
署八十六年度偵字第一一九○號），提起上訴，本院判決如左：
    主  文
原判決關於強盜得利部分撤銷，發回台灣高等法院花蓮分院。
    理  由
本件原判決以公訴意旨略稱：被告甲○○因懷疑毛銘勝詐賭而對綽號「川仔」之男子
，有新台幣（下同）一百十餘萬元賭債，竟意圖為自己不法之所有，於民國八十五年
初某日二十時許，夥同胡宗杰（已死亡）駕車到台南縣六甲鄉○○街二九六巷三十五
號毛銘勝住處巷道口，由胡宗杰駕車，被告持手槍將毛銘勝押往同鄉龍湖村仙公廟旁
產業道路後，由被告以該手槍之物扺住毛銘勝以：「『川仔』欠你的錢由我去收」等
語，使毛銘勝不能抗拒，而同意由被告向「川仔」收取賭債。嗣被告並向「仔川」收
得賭債二十三萬元，因認被告涉有共同（持槍）犯刑法第三百二十八條第二項強盜得
利罪嫌等情，經審理之結果，認被告此部分犯罪不能證明，因而維持第一審諭知被告
無罪之判決駁回檢察官在第二審之上訴，固非無見。
惟查本件被害人毛銘勝於八十五年十一月五日警訊中指稱：「在八十五年初某日晚上
二十時許，詳細日期我記不起來，只知道是過年之前發生，甲○○夥同胡宗杰駕轎車
至我家找我，剛好在我家前巷子遇到我，兩人即強押我上車，由甲○○持手槍而胡宗
杰則在旁助勢，押上車後由胡某駕車，黃某則持槍押著我，胡某將車子開到附近龍湖
村由仙公廟進入一條小路行至中央才停止，甲○○知道我朋友綽號「川仔」欠我一百
十多萬元，便向我說「川仔」欠你的錢讓我去收，我因為甲○○持槍扺住我。致我心
生畏懼，所以在不得已之下才答應，最後我知道黃某有去向我朋友強行索討一百十多
萬元，並已付給黃某及胡某」云云（見台南縣警察局麻豆分局第六八六九號警卷第三
、四頁），又被告於同年十二月十七日為警逮獲後自承：「有，我有與胡宗杰二人每
人各持一把四五手槍，並由我將毛銘勝銬上手銬，押往六甲鄉山區仙公廟附近，強迫
他交還詐賭之金錢二十三萬元，他答應我並於事後大約一星期左右交付我二十三萬餘
元，……」等語（見台南縣警察局麻豆分局第○七八八號警卷第五頁）翌日被告在台
灣台南地方法院檢察署檢察官偵查中亦坦承：「我們是到毛銘勝他家隔璧去押他的，
其他都對」、「我持左輪手槍、胡宗杰拿什麼樣的，我沒有看清楚」云云（八十五年
度偵字第一四七五一號影印卷第三十一頁），共犯胡宗杰（已死亡）於同年十一月十
五日警訊中雖辯稱不知黃、毛二人交談內容，然亦坦承共同將毛銘勝押至六甲鄉仙公
廟附近，以手銬銬住毛某，並加以毆打等情。（見上揭六八六九號警卷第一、二頁）
。而綜觀三人所述，其基本事實並無相互矛盾之處，從而原判決理由謂胡宗杰在警訊
中否認其事；又謂不能徒憑被告於偵查中之自白，即入其犯罪云云，似與卷證資料不
盡相符，原判決又未詳述其證據取捨之理由，難謂無判決理由不備之適法。又「川仔
」究係何人﹖「川仔」欠被害人毛銘勝之一百十多萬元，是否確為被告強索，原判決
未進一步傳訊毛銘勝調查，以發現真實，亦未明不為調查之理由，遽為被告無罪之
諭知，亦有調查職責未盡及判決理由不備之違法。檢察官上訴意旨指摘原判決關於強
盜得利部分不當，尚非全無理由，應認此部分有撤銷發回更審之原因。
據上論結，應依刑事訴訟法第三百九十七條、第四百零一條，判決如主文。
中      華      民      國    八十八    年      五      月    二十七    日
                              最高法院刑事第十庭
                                  審判長法官  莊  登  照
                                        法官  洪  明  輝
                                        法官  蔡  清  遊
                                        法官  黃  一  鑫
                                        法官  林  秀  夫
      右正本證明與原本無異
                                              書  記  官
中      華      民      國    八十八    年      六      月      二      日
